【裁判字號】    95,停,121
【裁判日期】    951117
【裁判案由】    聲請停止執行
【裁判全文】
臺北高等行政法院裁定
                                     95年度停字第00121號
聲  請  人  甲○○ADEGE.
上列聲請人與相對人台北縣政府間因限令出國事件，聲請人聲請
停止原處分之執行，本院裁定如下：
    主  文
聲請駁回。
聲請程序費用由聲請人負擔。
    理  由
一、本件聲請意旨略以：內政部以聲請人涉嫌持偽造之放棄奈及
    利亞公民資格文件申請歸化我國國籍，而撤銷其歸化我國國
    籍之許可(已另提行政爭訟)，相對人並據此以95年10月30日
    北縣府警外限字第002002號限令出國處分書，限令聲請人於
    95年11月9 日前出國。惟查，聲請人確實是經過合法程序歸
    化並申請居留，並無入出國及移民法第30條第1 款或第2 款
    以虛偽或不實之資料申請外僑居留證或持用不法取得、偽造
    或變造之證件等情事，聲請人已提起訴願外，因情況緊急，
    如任原處分之執行，則此後聲請人將喪失居住、遷徙、工作
    及生存權等權利，且其配偶將頓失依靠，嚴重影響聲請人之
    家庭生活及人倫關係，而有難以回復先前已合法在台居留事
    實之損害，爰依行政訴訟法第116 條第3 項規定，請求裁定
    相對人前開限令出國處分書，於該處分行政訴訟爭訟確定前
    ，停止執行等語。
二、按「於行政訴訟起訴前，如原處分或決定之執行將發生難於
    回復之損害，且有急迫情事者，行政法院亦得依受處分人或
    訴願人之聲請，裁定停止執行。」固為行政訴訟法第116 條
    第3項前段所明定。惟訴願法第93條第2項既規定受處分人得
    申請受理訴願機關或原處分機關停止執行，理論上得由上開
    機關獲得救濟，殊無逕向行政法院聲請之必要。且行政訴訟
    係審查行政處分違法之最終機關，若一有行政處分，不待訴
    願程序即聲請行政法院停止原處分之執行，無異規避訴願程
    序，而請求行政法院為行政處分之審查，故必其情況緊急，
    非即時由行政法院予以處理，則難以救濟，否則尚難認有以
    行政法院之裁定予以救濟之必要，應認欠缺保護之必要（最
    高行政法院91年度裁字第906號、第877號裁定參照）。而所
    謂必其情況緊急，非即時由行政法院予以處理，則難以救濟
    ，應指因非可歸責於受處分人之事由，未向訴願機關申請停
    止執行，僅向行政法院聲請，若由行政法院逕予駁回，由聲
    請人再向訴願機關申請停止執行，則時間緊迫原處分將執行
    完畢難以救濟而言。
三、經查，聲請人不服相對人前開限令出國處分，已於95年11月
    8 日提起訴願，理論上即得依訴願法第93條第2 項規定向訴
    願機關申請停止執行而獲得救濟，惟聲請人未俟完成訴願程
    序之救濟，旋於提起訴願之同日，逕向本院遞狀聲請停止原
    處分之執行，此有聲請人之訴願書及本件聲請停止執行狀附
    卷可稽，聲請人亦未主張及釋明有何因非可歸責於己之事由
    ，未向訴願機關申請停止執行，而僅向行政法院聲請之急迫
    情事，是尚難認其情況緊急，非即時由行政法院予以處理，
    則難以救濟，故揆諸前揭說明，其聲請停止執行顯欠急迫性
    之要件，即欠缺權利保護之必要，應予駁回。
四、依行政訴訟法第104 條、民事訴訟法第95條、第78條，裁定
    如主文。
中    華    民    國    95    年    11    月   17     日
                        第二庭審判長法  官  徐瑞晃
                                    法  官  陳金圍
                                    法  官  蕭惠芳
上為正本係照原本作成。
如不服本裁定，應於送達後10日內向本院提出抗告狀（須按他造
人數附繕本）。
中    華    民    國    95    年    11    月   17     日
                                    書記官  李淑貞


司法院資訊處製作；財團法人民間司法改革基金會備份。
